臺灣高等法院交通事件裁定　　　　　　100年度交抗字第148號
　抗　告　人
　即受處分人　黃朝和
上列抗告人因違反道路交通管理處罰條例案件，不服臺灣桃園地
方法院，中華民國100 年1月3日所為裁定（99年度交聲字第1810
號），提起抗告，本院裁定如下：
    主  文
原裁定撤銷，發回臺灣桃園地方法院。
    理  由
一、抗告意旨略以：本件違規地點經載係中壢市○○路255 巷與
    龍東路29巷交接處，而該處係私有土地，土地所有權人為李
    月霞、湯武淋、湯武堂、湯武祥四人，而因系爭土地常遭他
    人停放車輛、堆置廢棄物，嚴重侵害土地所有人之所有權，
    地主李月霞等四人為保障權益，乃於民國（下同）99年3 月
    間僱工整地施作圍籬，然此均與抗告人無涉。又中壢市公所
    於99年3 月29日發函要求李月霞等人拆除，行為人李月霞、
    湯武淋、湯武堂、湯武祥等人不服原處分乃委由抗告人為訴
    願代理人向桃園縣政府提起訴願，然抗告人亦僅係訴願代理
    人，並非行為人，嗣抗告人於99年10月13日代表抗告人之太
    太李月霞至隆興派出所說明事情經過，並表示行為人係李月
    霞、湯武淋、湯武堂、湯武祥等人，熟料竟遭認係行為人並
    遭逕行舉發，其認定事實與證據顯然不相適合。再者，鐵網
    係李月霞、湯武淋、湯武祥、湯武堂等人於99年3 月間即施
    作完成，原審認定李月霞於99年9 月25日，抗告人則係於99
    年10月13日另行設置，顯然誤認。原審未詳予審酌，而駁回
    抗告人之聲明異議，實有未洽，為此依法提起抗告，請求撤
    銷原裁定云云。
二、原裁定意旨略以：本件違規地點之中壢市○○路255 巷底道
    路（即中壢市○○段1912-1、1912-12、1912-10、1912-9、
    1912-8地號土地），屬「中壢（龍岡地區）都市○○○○道
    路用地，屬公共設施用地，取得方式為徵購及市地重劃，需
    地機關為中壢市公所。而觀諸卷附違規地點照片顯示，道路
    鋪設柏油路面，附近有集合式住宅，需經由該處出入，且路
    上有行人及車輛在該處通行，顯見該處確係供公眾出入通行
    ，而屬道路交通管理處罰條例第3條第1款規定之「道路」無
    疑。又處分機關於99年12月23日至該地點拍攝之照片中，黃
    色立柱及鐵網仍立在該道路上，約在路寬三分之一處，在立
    柱之前方還可見道路上「慢」字之標線，以鐵網置在道路中
    間，若夜間駕車行駛在該道路上，確實對於用路人在該處通
    行之行車安全造成危險。抗告人雖辯稱前揭土地屬其配偶李
    月霞所有，處分機關之前已曾就同樣事實對李月霞開立違規
    勸導，現卻又以抗告人為行為人並予以處罰，乃屬違法云云
    ，惟觀之抗告人提出之桃園縣政府警察局中壢分局龍興派出
    所對李月霞開立之交通違規勸導單記載之違規時間係99年 9
    月25日，與本件舉發單所舉發違規行為之時間係99年10月13
    日，二者違規時間並不相同，而抗告人於99年10月13日舉發
    單製發之同日並曾向執勤員警坦承在該處設置鐵網柵欄，堪
    認抗告人與其配偶李月霞係在不同時間分別為設置圍籬妨害
    交通之違規行為。抗告人於上開已供公眾通行之道路上設置
    立柱、鐵網之圍籬，乃「在道路堆積置放設置或拋擲足以妨
    礙交通之物」之違規甚明。而認抗告人之聲明異議為無理由
    ，並予以駁回，固非無見。
三、本院查：
(一)按在道路堆積、置放、設置或拋擲足以妨礙交通之物，除責
    令行為人即時停止並消除障礙外，處行為人或其雇主新臺幣
    （下同）1,200 元以上2,400 元以下罰鍰；又所指之道路，
    指公路、街道、巷衖、廣場、騎樓、走廊或其他供公眾通行
    之地方，道路交通管理處罰條例第82條第1項第1款、第3 條
    第1款分別定有明文。
(二)原處分機關桃園縣政府警察局中壢分局認抗告人黃朝和在桃
    園縣中壢市○○路255 巷與龍東路29巷交接處之道路上，有
    「設置鐵網、柵欄，妨害公眾通行」之違規行為，而於99年
    10月13日16時55分許逕行掣單舉發違規，抗告人未於應到案
    日期到案陳述或繳納罰鍰，原處分機關乃以抗告人確有「在
    道路堆積置放設置或拋擲足以妨害交通之物」之違規行為，
    依據道路交通管理處罰條例第82條第1項第1款規定，以99中
    警分交裁字02455 號違反道路交通管理事件裁決書裁處抗告
    人1,500元罰鍰等情，有桃園縣政府警察局桃警局交字第DB0
    000000號舉發違反道路交通管理事件通知單影本及桃園縣政
    府警察局中壢分局099中警分交裁字第02455號違反道路交通
    管理事件裁決書影本各乙份在卷可參。惟抗告人黃朝和始終
    否認係『行為人』，並提出中壢市○○段1912-1地號土地登
    記簿謄本（土地所有權人：李月霞）、桃園縣政府警察局交
    通違規勸導單（違規地點：龍東路255 巷與龍東路29巷交接
    處用鐵網圍起來。行為人姓名：李月霞）、桃園縣政府99年
    9月7日法府訴字第0990178306號函暨檢附桃園縣政府訴願決
    定書（訴願人：李月霞、湯武淋、湯武祥、湯武堂、湯敏惠
    、湯淑貞）等為其論據。而按違反上開道路交通管理處罰條
    例第82條第1項第1款規定之受處罰人應係行為人本人，依卷
    附相關土地登記簿謄本等資料，從形式上觀察，本件原處分
    機關所指違規地點之土地所有權人並非抗告人，而本件亦非
    於違規地點當場查獲抗告人為前揭行為並掣單舉發，則抗告
    人是否即為事實上行為人，實非無斟酌餘地。此觀之桃園縣
    政府警察局於99年9 月25日係對『行為人李月霞』就該處有
    違規設置障礙物之違規事實，開立交通違規勸導單，另桃園
    縣中壢市公所對於中壢市○○段1912-1、1912-12、1912-11
    、1912-11、1912-10、1912-9、1912-8地號部分現有道路土
    地搭設圍籬佔用市區道路，妨礙人車通行，亦係令『李月霞
    、湯武淋、湯武祥、湯武堂、湯敏惠、湯淑貞』限期自行拆
    除，似均與本件抗告人無涉。至桃園縣政府警察局中壢分局
    於99年11月4日以中警分交字第0997044802 號函固稱：『黃
    朝和於99年9月25日在中壢市○○路255巷與龍東路29巷現場
    整地時及同年10月13日，在本分局二次巷執勤員警坦承在中
    壢市○○路255 巷與隆東路29巷交接處道路上設置鐵網柵欄
    …』，有該函在卷可參，然抗告人嗣既堅詞否認係行為人，
    則法院於受理異議案件時，仍應善盡調查能事，釐清原委，
    詎原審法院既未調閱相關資料，亦未傳訊相關證人為調查，
    非無有應行調查事項未予調查之失。再者，依卷附違規現場
    照片顯示，系爭違規地點搭設大面積之鐵網、圍籬佔用道路
    ，而依抗告人所述該鐵網係於99年3 月間即施作完成，並參
    諸上揭桃園縣政府警察局交通違規勸導單、桃園縣政府99年
    9月7日法府訴字第0990178306號函暨檢附桃園縣政府訴願決
    定書內容均係命『行為人』限期拆除，則該違規事實似一直
    持續性存在，是否得以警員掣單舉發時點作為違規時間之認
    定，亦非無斟酌之餘地。原裁定未予調查明白，即遽認原處
    分機關所為處分，並無違誤，而駁回抗告人之聲明異議，尚
    有未合。本件抗告人執此指摘原裁定不當，非無理由，應由
    本院將原裁定撤銷，發回由原審詳為調查，另為適法之處理
    。
四、據上論結，應依道路交通事件處理辦法第25條，刑事訴訟法
    第413條前段，裁定如主文。
中    華    民    國   100    年    1     月    31    日
                  交通法庭    審判長法  官  張傳栗
                                    法  官  洪于智
                                    法  官  劉嶽承
以上正本證明與原本無異。
不得再抗告。
                                    書記官  何仁崴
中    華    民    國   100    年    1     月    31    日